【裁判字號】    97,易,1012
【裁判日期】    970808
【裁判案由】    商標法
【裁判全文】
臺灣板橋地方法院刑事判決              97年度易字第1012號
公  訴  人  臺灣板橋地方法院檢察署檢察官
被      告  甲○○
選任辯護人  賴玉梅律師
            周福珊律師
            王嘉斌律師
上列被告因商標法案件，經檢察官提起公訴（96年度偵字第
29107 號），本院判決如下：
    主  文
甲○○無罪。
    理  由
一、公訴意旨略以：被告甲○○係址設臺北縣板橋市○○路247
    巷5 弄16號「銓陽企業有限公司」（下稱銓陽公司）之實際
    負責人，負責進出貨等採購業務，而丙○○（另經檢察官為
    不起訴處分）則受僱於被告，負責與客戶接洽等業務。被告
    明知「SYM 」之商標圖樣，係三陽工業股份有限公司（下稱
    三陽公司）享有商標權之商標、授權予告訴人鼎豪實業股份
    有限公司（下稱鼎豪公司）製造及銷售使用，「鼎豪」之商
    標圖樣，則係鼎豪公司享有商標專用權之商標，上開商標均
    指定使用於各種汽機車及其零組件等專用商品，仍在專用期
    間內，被告亦明知其向不詳之上游廠商購買之機車零組件整
    流器，均係真實姓名年籍不詳之人所製造，且未得商標專用
    權人同意，使用相同於上開註冊商標之仿冒商品。詎其竟基
    於販賣以營利之概括犯意，販入上開仿冒商品，以每顆新臺
    幣（下同）一百七十元之價格，搭配買十顆送五顆之促銷方
    案，販賣予丁○○（另經檢察官為不起訴處分）牟利。因認
    被告所為，係涉犯商標法第82條之販賣仿冒商標商品罪等語
    。
二、按犯罪事實應依證據認定之，無證據不得認定犯罪事實；又
    不能證明被告犯罪者，即應諭知無罪之判決，刑事訴訟法第
    154 條第2 項、第301 條第1 項分別定有明文。次按認定犯
    罪事實所憑之證據，雖不以直接證據為限，間接證據亦包括
    在內，然而無論直接證據或間接證據，其為訴訟上之證明，
    須於通常一般人均不致有所懷疑，而得確信其為真實之程度
    者，始得據為有罪之認定，倘其證明尚未達到此一程度，而
    有合理之懷疑存在時，即難遽採為不利被告之認定，最高法
    院88年度臺上字第954 號判決意旨可資參照。
三、本件公訴意旨認被告甲○○涉犯上開販賣仿冒商標商品罪，
    無非係以被告坦承為銓陽公司實際負責人及曾銷售機車整流
    器予證人丁○○所經營正隆機車行之供述、證人丙○○、丁○○、乙○○、戊○○於警詢及偵查中之證述、證人李連盛
    、杜豪勇、陳盈達、顏志宏於偵查中之證述、上開商標之商
    標註冊證、真品與仿冒品比較示意圖、商標授權使用合約書
    、鼎豪公司促銷方案宣傳單、出貨傳票、協議書等資料為其
    主要論據。訊據被告固坦承擔任銓陽公司實際負責人，及曾
    於96年5 月間販賣十五顆三陽公司機車整流器予證人丁○○
    等事實，惟堅決否認有販賣仿冒商標商品之犯行：辯稱：伊
    所販賣予證人丁○○者係先前盤讓祥豪實業有限公司（下稱
    祥豪公司）時所漏未盤點者，均為真品，且證人丁○○除向
    銓陽公司進貨外，亦有向「亦陽行」等公司行號購買系爭相
    同型式之三陽公司機車整流器，扣案之仿冒品並非銓陽公司
    售予證人丁○○者等語。
四、證據能力方面：
(一)證人丁○○、乙○○於警詢中所為之證述，及卷附鼎豪公司
    所製作之真品與仿冒品之比較示意圖，均係被告以外之人於
    審判外所為之言詞或書面陳述，依刑事訴訟法第159 條第1
    項之規定，均無證據能力。
(二)按證人應命具結；證人依法應具結而未具結者，其證言不得
    作為證據，刑事訴訟法第186 條第1 項本文前段、第158 條
    之3 分別定有明文。又告訴人之指訴雖係以使被告受刑事訴
    追為目的，但非刑事訴訟法第3 條所稱之「當事人」，乃當
    事人以外之第三人，除依同法第271 條之1 規定到庭單純陳
    述意見時，毋庸具結外，如就與待證事實有重要關係之親身
    知覺、體驗事實陳述時，即居於證人之地位，自應依同法第
    186 第1 項規定命其具結，使告訴人知悉其有據實陳述之義
    務，以擔保其證言之真實性，該供述證據始具證據能力，如
    未踐行人證之法定調查程序，應不得作為證據，最高法院93
    年度臺上字第6838號裁判意旨亦可參照。本件告訴代理人乙○○於偵查中向檢察官所為之陳述，係就其親身見聞之事實
    而為陳述，就被告而言，乃係居於證人之地位，惟檢察官未
    依上開規定命其具結，揆諸前揭說明，其於偵查中所為之陳
    述，自不得作為證據。
五、經查：
(一)上開「SYM 」之商標圖樣，係三陽公司享有商標權之商標、
    授權予告訴人鼎豪公司製造及銷售使用，「鼎豪」之商標圖
    樣，則係鼎豪公司享有商標專用權之商標，上開商標均指定
    使用於各種汽機車及其零組件等專用商品，仍在專用期間內
    。又被告為銓陽公司之實際負責人，前為鼎豪公司之經銷商
    ，嗣於95年8 月31日終止經銷關係，所餘庫存商品盤點後轉
    讓予祥豪公司，後銓陽公司於96年間以每顆三陽公司機車整
    流器一百七十元之價格，搭配買十顆送五顆之促銷方案，販
    賣予丁○○所經營位於臺北縣板橋市○○街76號1 樓之正隆
    機車行，而警方於96年7 月27日下午1 時50分許至正隆機車
    行搜索時，扣得三陽公司機車整流器二十二顆等事實，為被
    告所坦承不諱，核與證人乙○○於本院審理中、證人丁○○
    、丙○○於偵查及本院審理中所為之證述相符，並有商標資
    料檢索服務查詢表、商標註冊證、商標授權使用合約書各一
    份、出貨單、協議書各二份、現場及扣案物品照片四幀附卷
    可稽，暨上開機車整流器二十二顆等物扣案可資佐證，是此
    部分之事實固堪認定，合先敘明。
(二)扣案二十二顆機車整流器係未經授權之仿冒品乙節，業據證
    人乙○○於本院審理中當庭檢視扣案物品後證述甚明。至扣
    案仿冒機車整流器之進貨來源部分，被告辯稱不能確定是否
    為銓陽公司所售出，而證人丁○○於偵查中雖稱其應係向被
    告之銓陽公司所進貨，然其於本院審理中業已明確證稱該型
    式之機車整流器係向銓陽公司、祥豪公司、亦陽行機車材料
    行（下稱亦陽行）、銘頂實業有限公司等四家公司行號進貨
    ，且係看到業務員原補貨時即隨機叫貨，並非某段期間固定
    向特定公司進貨等語（參見本院97年5 月28日審判筆錄第7
    、8 頁），核與其一開始於警詢中所為之陳述相符（參見96
    年度偵字19433 號偵查卷第9 頁）。其中祥豪公司為告訴人
    之經銷商，提供仿冒品之可能性自然不高，然除銓陽公司外
    ，上述亦陽行亦經告訴人會同警方持搜索票於96年8 月7 日
    至該行號及倉庫搜索後，扣得仿冒三陽公司機車零組件一批
    ，其中即包含機車整流器九顆等情，業據本院調取臺灣板橋
    地方法院檢察署96年度偵字第18262 號偵查卷宗核閱屬實（
    該案被告魏謙仁即為亦陽行負責人），與本案查獲時間相距
    僅十一日，則扣案仿冒整流器之來源顯亦有可能為亦陽行。
    何況依證人丁○○所提出貨單二紙所載（參見上開偵查卷第
    54頁），其向銓陽公司所購買整流器之零件編號均為31600-
    KBN-920 ，然扣案整流器之零件編號則均為31600-KBN-900
    （參見卷附扣案物影本），兩者亦不相符。故由上情觀之，
    扣案仿冒之機車整流器，是否確為被告所售予證人丁○○，
    尚有疑義。
(三)又銓陽公司於結束經銷關係時，雖曾將庫存產品、零件盤點
    後轉讓予接手經銷之祥豪公司，有協議書二份在卷可按，並
    據證人李連盛、杜勇豪、陳盈達、謝錫裕、顏志宏於偵查中
    證述甚明。然依證人庚○○於本院審理中所證，其於95年9
    月底至10月中旬（即盤點移交後約一個月）拆除銓陽公司貨
    架時，在鐵架縫隙處發現許多小零件，其中即包含機車整流
    器等語（參見本院97年7 月18日審判筆錄第6 、7 頁），證
    人丙○○亦證稱，以銓陽公司貨架間之縫隙而言，確有可能
    整流器會夾在貨架中間，且盤點移交後，曾有機車行向銓陽
    公司退貨等語（參見上開本院審判筆錄第10、12、13頁）。
    按銓陽公司前為告訴人之經銷商，依證人己○○於本院審理
    中所述（參見上開本院審判筆錄第3 、4 頁），存放零件、
    產品之倉庫為二至五樓，規模不小，則以一般存放零件之鐵
    架而言（此部分可參見上開96年度偵字第18262 號偵查卷第
    27至30頁亦陽行之倉庫鐵架照片），扣案體積不大之整流器
    ，確實有可能會掉到貨架之間或被告所述貨架與牆壁間之縫
    隙。是本件顯不能因證人李連盛等人在盤點時目視未發現有
    零件留存，即逕認銓陽公司已不可能有任何告訴人公司之產
    品，至為灼然。
(四)此外，被告係以一顆機車整流器一百七十元，搭配買十顆送
    五顆之促銷方案販賣予證人丁○○，一顆整流器之價格即約
    相當於一百十三元，而依卷附告訴人鼎豪公司前於94年10月
    4 日出貨予銓陽公司之出貨傳票所載，一顆整流器之單價為
    一百二十五點零四元，搭配買十送三之方案後，事實上單價
    已降為約九十六元（參見96年度偵字第19433 號偵查卷第45
    頁），再依卷附被告於偵查中所提告訴人鼎豪公司95年7 月
    20日之促銷方案傳單所示（業據證人乙○○於該次偵查庭中
    確認該傳單為真正），與銓陽公司售予證人丁○○之整流器
    相同零件編號者之促銷優惠價格甚至可低到一顆八十五元（
    參見上開偵查卷第44頁），從而被告以上開價格出售該零件
    編號之機車整流器予證人丁○○，尚屬合理，實難認其有以
    顯不相當低價販售之情形甚明。
六、綜上所述，本件尚無足夠證據證明扣案仿冒之機車整流器係
    被告售予證人丁○○，且被告所經營之銓陽公司於終止經銷
    關係後，並非即不可能再有上開型式之機車整流器，而其售
    予證人丁○○之價格，事實上亦高於其先前向告訴人公司合
    法進貨之成本價格，並無以顯不相當低價販售之情形，是本
    件依調查所得之證據，對被告是否有公訴意旨所指販賣仿冒
    商標商品之行為，猶有合理之懷疑，並未達有罪之確信。此
    外，復無其他足夠之積極證據可資證明被告確有公訴意旨所
    指之販賣仿冒商標之犯行，揆諸前揭法條及判決意旨，既不
    能證明被告犯罪，自應諭知被告無罪之判決。
據上論斷，應依刑事訴訟法第301 條第1 項，判決如主文。
本件經檢察官吳宗光到庭執行職務。
中    華    民    國    97    年    8     月    8     日
                  刑事第十七庭  法  官 張紹省
以上正本證明與原本無異。
如不服本判決應於送達後十日內向本院提出上訴狀。
                                書記官 周雅玲
中    華    民    國    97    年    8     月    18    日


司法院資訊處製作；財團法人民間司法改革基金會備份。
